【裁判字號】    98,交抗,275
【裁判日期】    981123
【裁判案由】    聲明異議
【裁判全文】
臺灣高等法院臺南分院交通事件裁定     98年度交抗字第275號
抗告人即受處分人  甲○○
上列抗告人即受處分人違反道路交通管理處罰條例案件，不服臺
灣臺南地方法院中華民國98年9月30日所為裁定（98年度交聲字
第649號，處分案號：交通部公路總局嘉義區監理所台南監理站
嘉監南字第裁74-M00000000號），提起抗告，本院裁定如下：
    主  文
抗告駁回。
    理  由
一、本件抗告意旨略以：
  (一)本件抗告人不服提出申訴後，經臺南縣警察局佳里分局於98
    年6月6日以南縣佳警五字第0980005125號函覆交通部公路總
    局嘉義區監理所臺南監理站，表示抗告人所駕駛之車輛於超
    車前後始終維持違規超速行使行為，惟證人即舉發警員陳漢
    章於原審訊問時又改口證稱，當時異議人的車是在內車道，
    他前方有一部自小客車亦在內車道，我先測試前方之自小客
    車，該自小客車並無超速情形，而後異議人所駕駛之自小客
    車便駛入外車道超車，因為他的車輛要超車，所以有異常加
    速，所以我便對該部車作雷射測速，舉發員警前後說法顯有
    矛盾，與事實不符。原審法院雖以交通勤務警察或依法令執
    行交通稽查任務人員，開單舉發違反道路交通管理處罰條例
    所列之違規事實，經公路主管機關或警察機關所為之裁決處
    罰，本質上為行政處分，係公務員基於職務上權力，依法就
    特定之具體事件所為具公法上效果之單方行政行為，基於公
    務員為公法上行為具有公信力之原則，該行政行為當可被推
    定為真正，其據以依法處分之事實認定亦為正確無誤，惟本
    件並無其他積極證據證明抗告人所駕駛之車輛超速，自不得
    僅憑舉發員警之描述，而認定抗告人確有超速行使。
  (二)抗告人遭員警攔停時，僅拿測速槍予抗告人查看，其上除顯
    示時速90公里外，並無顯示車型、日期、時間，故無從確定
    該數值係抗告人所駕駛車輛之車速，並依數據即逕認定抗告
    人有超速違規之事實，為此不服，其起抗告云云。
二、原處分意旨略以：異議人即受處分人甲○○駕駛車牌號碼93
    09-UV號自用小客貨車，於98年4月7日9時許，行經臺南縣七
    股鄉台17線159.5公里路段時，行車速限70公里，經測時速
    90公里，超速20公里，行車速度超過規定之最高時速20公里
    以上未滿40公里，經臺南縣警察局佳里分局員警當場予以攔
    停製單舉發。嗣經移送機關即交通部公路總局嘉義區監理所
    臺南監理站以其違規事證明確，依照道路交通管理處罰條例
    第40條、第63條第1項第1款之規定，裁處異議人罰鍰新臺幣
    （下同）1,800元，並記違規點數1點等語。
三、按汽車駕駛人，行車速度超過規定之最高時速者，除有處罰
    條例第43條第1項第2款情形外，處1200元以上2400元以下罰
    鍰，並記違規點數1點，道路交通管理處罰條例第40條及第6
    3條第1項第1款分別定有明文。
四、經查：
  (一)抗告人駕駛車牌號碼9309-UV號自用小客貨車，於98年4月7
    日9時許，行經臺南縣七股鄉台17線159.5公里路段時，行車
    速限70公里，經臺南縣警察局佳里分局員警以雷射測速儀器
    測得時速90公里，認其超速20公里，遂以行車速度超過規定
    之最高時速20公里以上未滿40公里為由當場攔停製單舉發等
    情，有臺南縣警察局98年4月7日南縣警交字第M00000000號
    舉發違反道路交通管理事件通知單1紙附卷可稽。另證人即
    當日舉發本違規事件之臺南縣警察局佳里分局員警陳漢明於
    98年6月17日原審法院調查時到庭結證：「（問：本件是否
    你舉發，情形如何？〈提示舉發單並告以要旨〉）是我舉發
    的，98年4月7日，我們是在執行8點到10點交通稽查勤務，
    地點在台17線159.5公里處北上車道，是定點攔查，當時是
    由我持非照相式雷射測速器測速，當時測得射距係146公尺
    ，時速90公里，該路段限速70公里。」等語明確（詳原審卷
    第21頁）。
  (二)目前我國警察取締超速駕駛之科學儀器可區分為二類，一為
    定點設置之固定式測速照相設備（包含有雷達、雷射與感應
    線圈等），一為手持或車裝流動測速儀器（發射兩條雷射光
    束計算目標車輛之進、出場時間）。後者又可分為二種，一
    為定置路旁附有照相機之固定雷射測速儀器，另一種為警員
    手持雷射測速槍，此或附照相功能或未具照相功能，確認超
    速後當場攔停舉發或逕行舉發。再按度量衡法第5條規定：
    「為確保交易安全、維護大眾安全健康及環境保護，主管機
    關得就供交易、證明、公務檢測、環境保護、公共安全、醫
    療衛生有關之度量衡器，指定為法定度量器。」故依度量衡
    器檢定檢查辦法第3條第1項第7款規定，公務檢測用雷達測
    速儀及公務檢測用雷射測速儀（光達式）為應經檢定之法定
    度量衡器。同辦法第18條亦規定檢定合格在使用中之度量衡
    器，應接受檢定機關（構）之定期或不定期檢查。是經列為
    法定度量器之測速設備裝置，並衡諸上開法令之意旨，與大
    眾有關之公務檢測儀器，理應經由國家專責機關檢定合格後
    加以使用，並定期檢測，方能昭得公信。查本件用以測速之
    ，雷射測速器廠牌係：KUSTOM，規格為：200Hz非照相式，
    型號為：PROLASER，器號則為：PL24039之儀器，且該測速
    器係由經濟部標準檢驗局於97年5月14日檢定合格（檢定合
    格單號碼：M0GB0000000），檢定合格有效期限至98年5月31
    日止，此有經濟部標準檢驗局97年5月14日雷達測速儀檢定
    合格證書1紙在卷可參（見原審卷第7頁），而抗告人之上開
    車輛於98年4月7日經警測得行駛超速時，該雷達測速儀尚在
    檢定合格有效期限內，故該雷達測速器之準確性及正確性應
    值得信賴，合先敘明。
  (三)又雷射測速儀一次僅能瞄準一個測速目標，偵測時間僅需約
    0.3秒，而其鎖定車輛後不需校正即可連續紀錄違規超速車
    輛，其鎖定車輛之有效距離更高達約300公尺之範圍，若操
    作之警員測量錯誤，如未取得目標、目標超出測量範圍或太
    近、資料不足、儀器視線被阻擋或目標移出範圍、沒有穩定
    的瞄準目標、因瞄準不良或失去目標等，該雷射測速槍之螢
    幕會分別顯示錯誤之訊息如E01、E02、E03之字樣，根本不
    會出現「所偵測到的速度」、「所偵測到目標物的距離」等
    資訊，凡此均為法院承辦交通案件之職務上所知之事項。查
    本件證人陳漢明於98年6月17日原審調查時證稱：「（問：
    你所持雷射測速儀器之檢驗合格證書，是否如卷附Ｐ7之合
    格證書？〈提示〉）是的。」、「（問：該雷射測速儀器，
    是否會鎖定車輛？）雷射測速儀器係逐車單一測速。」、「
    （問：如何操作？）扣板機。」、「（問：你以雷射測速槍
    對異議人的車輛進行測速時，異議人車輛之前方或左側，是
    否有其他車輛？）當時異議人的車是在內車道，他前方有一
    部自小客車亦在內車道，我先測試前方之自小客車，該自小
    客車並無超速情形，而後異議人所駕駛之自小客車便駛入外
    車道超車，因為他的車輛要超車，所以有異常加速，所以我
    便對該部車作雷射測速，因為異議人超速速度持續超過速限
    ，且一直沒有降下來，所以我才舉旗攔停，一般在駕駛人超
    車之情形下超速，我們會觀察他是否超完後會否減速而決定
    是否攔停，本件異議人超車後並沒有減速。」等語明確（詳
    原審卷第21頁），則依證人陳漢明上揭證述可知，本件舉發
    違規超速之雷射測速器僅能鎖定一個測速目標，不受他車影
    響，縱有他車於前後或併排行駛亦同。另據台縣警察局佳里
    分局98年5月6日南縣佳警五字第0980005125號函所示：「復
    查本案員警所使用雷射測速槍係逐車鎖定測速，不受其他車
    輛干擾，且經檢驗合格（檢附經濟部標準檢驗局檢定合格證
    書影本，如附件），其測定速度、準確度應無庸置疑，再者
    ，員警更無攔查雷射測速槍鎖定對象以外車輛之理由；因該
    雷射測速槍並非照相式，無法提供違規相片。」等語。故本
    件舉發之員警確係經由測速器對準鎖定抗告人所駕駛上開單
    一車輛所測得之車速數據，雖未具照相及顯示車號、時間、
    日期之功能，但係對準單一目標測速且係現場攔檢，駕駛人
    即可當場檢視測速數據。況且，抗告人駕駛上開自小客車遭
    員警攔停後亦當場檢視測速數據為時速90公里一情，復據抗
    告人自承在卷（詳原審卷第20頁），則本件舉發之經過既係
    對準單一目標測速，且於測得超速車輛後執勤員警隨即當場
    攔停舉發，是對該違規車輛之認定之正確性，應屬無疑，當
    無無法鎖定單一車輛，或同時鎖定出現於測速器之多輛車輛
    之情形產生。綜此，本件執勤警員使用雷射測速器對準鎖定
    異議人駕駛上開自小客車所測得時速90公里、測距146公尺
    之數據，自足作為舉發異議人超速之違規依據。
  (四)再交通違規行為通常於瞬間發生並結束，若要求執勤員警所
    有的舉發行政行為均需預留照相、錄音、錄影或其他科學證
    據以證其實，則國家維護交通秩序、安全之行政措施勢必窒
    礙難行，故刑事訴訟法就犯罪證據有關之規定中，與屬行政
    秩序罰之交通違規裁罰本質不合之部分，於道路交通案件處
    理程序內，自不在準用之列。從而，抗告人雖辯稱：無其他
    積極證據證明抗告人所駕駛之車輛有超速違規之事實云云，
    然如前述，員警舉發超速違規所使用之測速器既無誤認超速
    車輛之情形產生，且抗告人亦未就舉發員警之舉發有誤提出
    相關證據以供調查，法院亦查無任何證據足資證明舉發員警
    有捏造事實違法取締之情事，揆諸前揭說明，則舉發員警本
    其維護交通秩序、安全職責所為之本件舉發，自應受到合法
    、正確之推定，抗告人空言指摘原舉發不當，尚屬無據。
五、綜上所述，抗告人於上揭時、地，駕駛車牌號碼9309-UV號
    自用小客貨車，行車速度，超過規定之最高時速20公里以上
    未滿40公里之違規行為，足堪認定。則移送機關裁決時依道
    路交通管理處罰條例第40條、第63條第1項第1款及違反道路
    交通管理事件統一裁罰基準表之相關內容，裁處異議人罰鍰
    1800元，並記違規點數1點，核無違誤。原裁定認抗告人確
    有前揭違規行為，因而駁回抗告人異議之聲明，其認事用法
    ，並無違誤。抗告人執前揭辯詞，指摘原裁定不當，並無理
    由，應予駁回。
六、據上論斷，應依道路交通案件處理辦法第26條，刑事訴訟法
    第412條，裁定如主文。
中    華    民    國    98    年    11    月    23    日
                  刑事第六庭  審判長法  官  董武全
                                    法  官  賴純慧
                                    法  官  林英志
以上正本證明與原本無異。
不得再抗告。
                                    書記官  魏安里
中    華    民    國    98    年    11    月    23    日


司法院資訊處製作；財團法人民間司法改革基金會備份。
